【裁判字號】    95,易,33
【裁判日期】    950621
【裁判案由】    詐欺
【裁判全文】
臺灣花蓮地方法院刑事判決                95年度易字第33號
公  訴  人  臺灣花蓮地方法院檢察署檢察官
被      告  甲○○
選任辯護人  范明賢律師
上列被告因詐欺案件，經檢察官提起公訴（95年度偵緝字第18號
），本院判決如下：
    主  文
甲○○無罪。
    理  由
一、公訴意旨略以：被告甲○○與丙○○本係花蓮市第一信用合
    作社同事，竟意圖為自己不法之所有，明知其已陷於無償債
    能力之嚴重狀態，仍基於概括犯意，自民國92年2、3月間，
    連續在花蓮地區，佯稱向丙○○借調新台幣（下同）27萬 5
    千元，並開立面額5 千元本票15張，面額20萬元之本票作抵
    ，丙○○因同事關係，遂好意予以幫忙，並不疑有他，如數
    借與，詎事後屆期被告未有任何還款之表示，並遷址他去，
    上開本票經提示付款均遭拒，丙○○再三催討無著，始知受
    騙，因認被告涉犯刑法第339條第1項之詐欺取財罪嫌云云。
二、按犯罪事實應依證據認定之，無證據不得認定犯罪事實；又
    不能證明被告犯罪者，應諭知無罪之判決，刑事訴訟法第15
    4 條第2項、第301條第1項分別定有明文。再按刑法第339條
    第1 項詐欺罪之成立，以意圖為自己或第三人不法所有，以
    詐術使人將本人或第三人之物交付為要件。所謂以詐術使人
    交付，必須被詐欺人因其詐術而陷於錯誤，若其所用方法，
    不能認為詐術，亦不致使人陷於錯誤，即不構成該罪。最高
    法院46年度台上字第260號著有判例可參。
三、本件公訴人認為被告涉有上開詐欺取財罪嫌，係以告訴人丙
    ○○之指訴及卷附之本票影本、本院93年度票字第273 號本
    票附表資料、民事裁定確定證明書影本、本院92年度訴字第
    225 號裁判書查詢資料為其依據。訊據被告甲○○雖坦承其
    有向告訴人借款7萬5千元之事實，惟矢口否認有詐欺取財之
    犯行，辯稱：伊自91年11、12月開始向丙○○借款，剛開始
    都是有借有還，到92年2 月份，再向丙○○借10萬元時，仍
    有還債能力，也先還了25000元，另外75000元則開面額5000
    元之本票15張給丙○○，至於20萬元部分是透過丙○○的介
    紹，向丙○○的朋友所借，且伊當時並非不還錢，只是因為
    作股票賠錢，又被人倒債，發生了很多事情，而想離開這裡
    等語。辯護人則辯稱：被告並未施用詐術向丙○○借錢，丙
    ○○亦未陷於錯誤而借貸，被告事後因經濟欠佳而陷於給付
    困難，非被告借款當時所能預見，被告與丙○○間只是單純
    債務不履行之民事糾葛問題，尚難以詐欺罪相繩等語。經查
    ：
    (一)告訴人丙○○於警詢中指稱：我與被告係花蓮市第一信用
      合作社同事，當時我看被告財務正常，她直接向我說手頭
      不方便，要向我借錢，並未使用詐術或其他不正方法使我
      借錢，她共向我借2 次，第1次是92年2、3月向我借75000
      元，第2次再向我借20萬元，當時她說借1個月等語。其於
      本院審理時亦證稱：我與被告同事約7、8年，被告向我借
      275000元之前，我曾借錢給被告2、3次，金額大約都是10
      萬元左右，被告之前都是依照約定之清償日清償，只有這
      次275000元沒有還，我與被告擔任同事期間，沒有聽說被
      告之財務狀況，這275000是被告分2次向我借的，第1次在
      92年1 月底、2月初，向我借75000元，第2次在92年3月中
      旬借20萬元，借錢給被告時，印象中她是向我借錢拿去繳
      股票交割的錢，當時說好只借1 個月，沒有約定利息，我
      不清楚被告的經濟狀況，也不清楚被告買賣股票有無虧很
      多錢，我感覺上不覺得有受騙的感覺，她可能是因為太多
      事情而還不出錢等語。顯見被告與丙○○間在本件之前，
      即已有金錢借貸之往來，而丙○○係基於同事情誼，而貸
      予被告275000元，被告並未對丙○○施用任何詐術。
    (二)又觀之本院92年度訴字第225 號刑事裁判書，雖顯示被告
      於89年間遭人欠款2、3百萬元，復因無力償還地下錢莊欠
      款，而於91年11月間、92年4 月間，以偽造文書等方式，
      盜領及業務侵占客戶存款及客戶向花蓮第一信用合作社所
      借款項，可證被告於向丙○○借款之際，應已陷於無償債
      能力之情形。然丙○○係基於多年同事情誼，而貸予被告
      金錢，已如前述，被告既未對丙○○施用詐術，揆諸前揭
      判例，自不構成詐欺取財罪，實不得僅以被告未主動告知
      丙○○其經濟狀況，即認其構成詐欺取財罪。
    (三)至於卷附之本票影本、本院93年度票字第273 號本票附表
      資料、民事裁定確定證明書影本，僅能證明被告向丙○○
      借款275000元，均不足以證明被告有對丙○○施用詐術。
      綜上所述，本件依檢察官所舉之證據及本院調查證據之結
      果，均無法認定被告涉有公訴人所指詐欺取財之犯行，揆
      諸首揭法條，爰為被告無罪之諭知。
據上論斷，應依刑事訴訟法第301條第1項之規定，判決如主文。
本件經檢察官乙○○到庭執行職務。
中    華    民    國    95    年    6     月    21    日
                        臺灣花蓮地方法院刑事第一庭
                              審判長法  官  張健河
                                    法  官  吳韻馨
                                    法  官  李世華
上列正本證明與原本無異。
如對本判決不服，應於送達後10日內，向本院提出上訴狀。（應
抄附繕本）
                                    書記官  李閔華
中    華    民    國    95    年    6     月    22    日


司法院資訊處製作；財團法人民間司法改革基金會備份。
